臺灣高等法院刑事裁定
110年度抗字第753號
抗  告  人
即  受刑人  林鈺埼



上列抗告人即受刑人因聲請定其應執行刑案件，不服臺灣新北地
方法院中華民國110年3月31日裁定（110年度聲字第1083號），
提起抗告，本院裁定如下：
    主  文
抗告駁回。                                              
    理  由
一、原裁定意旨略以：抗告人即受刑人林鈺埼（下稱抗告人）因
    犯如原裁定附表所示各罪，分別經判處如原裁定附表所示之
    刑確定，抗告人已出具定刑聲請切結書，請求將原裁定附表
    所示得易科罰金之刑與不得易科罰金之刑合併定應執行刑，
    審酌抗告人施用第一、二級毒品罪的犯罪動機、目的、類型
    、行為態樣及手段相仿，所侵害者又均非他人具有不可替代
    性、不可回復性的個人法益，責任非難重複的程度非常高，
    本質上係藥物濫用、物質依賴，自殘的性質明顯，侵害或侵
    害的危險性十分隱晦，於民國107年12月1日至108年7月25日
    之8個月間，高達7次的施用毒品犯行，顯然是密集、反覆，
    各次行為之獨立性非高，且原裁定附表編號1及2、4及5、6
    及7之罪，彼此間行為獨立性明顯薄弱，毒品成癮者易反覆
    施用之結果，應可酌定較低之執行刑；及抗告人持有第一級
    毒品、第二級毒品之數量，主觀上具有一定程度的惡性，持
    有毒品行為時間為間隔半年，若僅累加宣告刑，將導致與販
    賣毒品科刑相近，甚不合理；又抗告人所犯妨害公務罪與上
    述各罪性質不同，犯罪的動機、行為態樣也不一樣，係以強
    暴方式妨害2名警員行使公權力，此部分責任非難重複程度
    非常低，即不宜再進一步給予受刑人太多的刑罰寬減。綜合
    評價原裁定附表所示各罪，並考慮刑罰邊際效益會隨著刑期
    增加而遞減，受刑罰者所生痛苦程度則會隨著刑期增加而遞
    增，在原裁定附表所示各罪宣告刑之最長期有期徒刑2年4月
    以上，原裁定附表編號1至5、8至9各曾定應執行刑為有期徒
    刑2年6月、3年之結果與附表編號6、7 之罪宣告刑的總和即
    有期徒刑6年5月以下，裁定應執行有期徒刑5年7月等語。
二、抗告意旨略以：按量刑及數罪併罰定應執行刑並非概無法律
    性之拘束，應受內部性及外部性之界限之拘束，並應受比例
    原則及公平原則的限制，禁止恣意為之（最高法院96年度台
    上字第903號、99年度台上字第568號判決意旨參照）。抗告
    人所犯多涉毒品危害防制條例案件，與一般刑事案件不同，
    總統前於105年11月28日曾宣示對毒品成癮者，應視為病人
    ，不能單以定罪和處罰的方式對待之。然觀之目前諸多只觸
    犯毒品危害防制條例第10條規定之案件，於聲請數罪併罰時
    ，均只酌減幾個月有期徒刑，但卻仍有少數裁定獲減近50%
    刑責，如：臺灣桃園地方法院104年度審訴字第1129及1783
    號判決（施用第一級及第二級毒品合計有期徒刑4年8月，應
    執行有期徒刑2年5月）、本院104年抗字第64號（施用毒品
    合計為有期徒刑6年8月，應執行有期徒刑3年11月）、104年
    度抗字第116號（施用毒品合計為有期徒刑3年11月，經再抗
    告更定應執行刑為有期徒刑2年），足見仍有極大空間能給
    予行為人更生希望。然施用毒品者有相當程度之成癮性與心
    理依賴，中斷實屬不易，故犯罪數均不一，定應執行刑後之
    更定刑責甚至比販賣毒品案還重，故原裁定之刑度仍不免有
    輕法重責之嫌。抗告人施用毒品雖對社會治安與他人安全會
    有潛藏性之相當危害，然其本質係戕害自身健康為主，尚未
    嚴重破壞社會秩序或侵害他人權益，且犯後坦承所錯、自首
    ，足見抗告人深有悔意，亦有尋求幫助戒除毒癮之用心，爰
    請求撤銷原裁定，重新裁量妥適之裁定云云。
三、按數罪併罰之定應執行之刑，係出於刑罰經濟與責罰相當之
    考量，並非予以犯罪行為人或受刑人不當之利益，為一種特
    別的量刑過程，相較於刑法第57條所定科刑時應審酌之事項
    係對一般犯罪行為之裁量，定應執行刑之宣告，乃對犯罪行
    為人本身及所犯各罪之總檢視，除應考量行為人所犯數罪反
    應出之人格特性，並應權衡審酌行為人之責任與整體刑法目
    的及相關刑事政策，在量刑權之法律拘束性原則下，依刑法
    第51條第5款之規定，採限制加重原則，以宣告各刑中之最
    長期為下限，各刑合併之刑期為上限，但最長不得逾30年，
    資為量刑自由裁量權之外部界限，並應受法秩序理念規範之
    比例原則、平等原則、責罰相當原則、重複評價禁止原則等
    自由裁量權之內部抽象價值要求界限之支配，使以輕重得宜
    ，罰當其責，俾符合法律授與裁量權之目的，以區別數罪併
    罰與單純數罪之不同，兼顧刑罰衡平原則。個案之裁量判斷
    ，除非有全然喪失權衡意義或其裁量行使顯然有違比例、平
    等諸原則之裁量權濫用之情形，即不得任意指其為違法（參
    照最高法院100年度台抗字第314號裁定意旨）。是對於定應
    執行刑之案件，法院所為刑之酌定，本屬自由裁量事項，倘
    未逾法定裁量範圍（即各刑中之最長期以上、各刑合併之刑
    期以下之法定範圍內），即難謂其職權之行使有違誤。
四、經查，本件抗告人因犯施用第一級毒品（3罪）、第二級毒
    品罪（3罪）、持有第一級毒品（1罪）、第二級毒品罪（1
    罪）、妨害公務罪（1罪），分別經本院、臺灣士林地方法
    院、臺灣新北地方法院判處如原裁定附表所示之刑，並先後
    判決確定，又上開9罪最先判決確定日期為108年12月18日，
    而其餘之罪之犯罪日期均在108年12月18日之前（詳如原裁
    定附表所示）等情，有上開刑事判決及本院被告前案紀錄表
    附卷可參；又原裁定附表編號1、3、5、7所示之得易科罰金
    之罪，與原裁定附表編號2、4、6、8、9所示不得易科罰金
    之罪刑，固合於刑法第50條第1項但書之規定，惟抗告人已
    具狀聲請定其應執行刑，有其親自簽名捺印之「定刑聲請切
    結書○○○○○）」附卷可參（參執行卷），是檢察官就原裁定
    附表各罪聲請定其應執行之刑，核屬正當。從而，原裁定就
    上開各罪，以各該罪之宣告刑為基礎，合併定其應執行刑為
    有期徒刑5年7月，係在上開罪刑中之最長期有期徒刑2年4月
    以上，各刑合併之刑期有期徒刑6年5月以下，顯未逾越刑法
    第51條第5款所定之外部性界限，而抗告人所犯如附表編號1
    至5所示之罪刑，前曾經原審法院以109年度聲字第4725號裁
    定應執行有期徒刑2年6月，並經本院以110年度抗字第68號
    裁定抗告駁回確定、附表編號8至9所示之罪刑，前曾經原審
    法院以109年度訴字第15號判決應執行有期徒刑3年確定，且
    考量附表編號1、2、4至9所示之罪均屬施用或持有毒品之同
    類型犯罪，附表編號3所示之罪則為妨害公務之侵害國家法
    益犯罪，兩者之犯罪類型、行為手段、侵害之法益均不相同
    ，本院綜合卷存事證及抗告人所犯數罪類型、時間、各罪之
    侵害法益、個別罪質內容、各罪犯罪情節、對其犯罪應予之
    整體評價等一切情狀，因認原審所定執行刑，已屬適度減輕
    抗告人之刑期，其所定應執行刑有期徒刑5年7月並未違反內
    部性界限或刑事訴訟法第370條第1項、第2項所定不利益變
    更禁止原則，亦無明顯過重而違背比例原則或公平正義之情
    形，與刑罰經濟、刑法定應執行刑之恤刑考量等法律規範目
    的均無違背，核屬原審法院定刑職權之適法行使，於法並無
    違誤。抗告意旨請求重新裁量給予妥適之裁定云云，然依卷
    附之各該確定刑事判決所認抗告人所犯之罪名（施用第一級
    、第二級毒品、持有第一級、第二級毒品、妨害公務罪）、
    犯罪密度進行總檢視，考量社會對特定犯罪矯治之期待及抗
    告人所為對於社會秩序存有明顯實害，認原審上開定刑尚無
    不當，更無輕重失衡或違反罪刑相當原則之處，是抗告人執
    此指摘原裁定不當，請求從輕給予定刑自非有據，抗告意旨
    為無理由，應予駁回。
五、據上論斷，應依刑事訴訟法第412條，裁定如主文。
中　　華　　民　　國　　110 　年　　5 　　月　　13　　日
              　　刑事第十八庭  審判長法　官  何俏美
                                      法　官  黃紹紘
                                      法　官  陳海寧
以上正本證明與原本無異。      
如不服本裁定，應於收受送達後5日內向本院提出再抗告狀。
                                      書記官  謝文傑
中　　華　　民　　國　　110 　年　　5 　　月　　14　　日